臺灣高等法院刑事裁定
111年度毒抗字第500號
抗  告  人  
即  被  告  應佳雯


          （現於法務部○○○○○○○○○附設戒治處所中）
上列抗告人即被告因聲請施以強制戒治案件，不服臺灣新北地方
法院中華民國111年5月13日裁定（111年度毒聲字第556號），提
起抗告，本院裁定如下：
    主  文
抗告駁回。                                              
    理  由
一、原裁定意旨略以：被告甲○○前因施用第二級毒品案件，經臺
    灣新北地方法院（下稱新北地院）以110年度毒聲字第40號
    裁定送觀察、勒戒，有刑事裁定及本院被告前案紀錄表在卷
    可參。又被告經執行觀察、勒戒後，確有繼續施用毒品之傾
    向，亦有法務部○○○○○○○○○○附設勒戒處所民國111年4月27日
    有無繼續施用毒品傾向證明書及評估標準紀錄表各1份附卷
    為憑，是依毒品危害防制條例第20條第2項後段之規定，裁
    定被告令入戒治處所強制戒治，其期間為6個月以上，至無
    繼續強制戒治之必要為止，但最長不得逾1年等語。
二、抗告意旨略以：抗告人即被告甲○○已於111年4月18日判定為
    有繼續施用毒品之傾向，遲至111年5月18日始收到新北地院
    之裁定，致抗告人多負擔所內飲食等費用，抗告人家境勉持
    ，不堪負擔該巨額費用；且抗告人為病患戒毒者，不該如同
    受刑人之待遇，希望能在戒治所外戒癮治療等語。
三、按觀察、勒戒後，檢察官或少年法院（地方法院少年法庭）
    依據勒戒處所之陳報，認受觀察、勒戒人無繼續施用毒品傾
    向者，應即釋放，並為不起訴之處分或不付審理之裁定；認
    受觀察、勒戒人有繼續施用毒品傾向者，檢察官應聲請法院
    裁定或由少年法院（地方法院少年法庭）裁定令入戒治處所
    強制戒治，其期間為6個月以上，至無繼續強制戒治之必要
    為止，但最長不得逾1年，毒品危害防制條例第20條第2項定
    有明文。次按勒戒處所應注意觀察受觀察、勒戒人在所情形
    ，經醫師研判其有或無繼續施用毒品傾向後，至遲應於觀察
    、勒戒期滿之15日前，陳報該管檢察官或少年法院（庭），
    觀察勒戒處分執行條例第8條第1項亦定有明文。依據上開規
    定，受觀察、勒戒人有無繼續施用毒品之傾向，係由醫師研
    判。而關於有無繼續施用毒品傾向之評估標準，法務部於11
    0年3月26日以法矯字第11006001760號函修正頒布「有無繼
    續施用毒品傾向評估標準紀錄表」、「有無繼續施用毒品傾
    向評估標準評分說明手冊」，上開評分說明手冊載明判定之
    原則：「受觀察勒戒人入所後，經過2週時間的觀察、勒戒
    ，由處所及醫療人員依據其各項紀錄、資料及觀察勒戒期間
    之行為表現，加以評分。在勒戒人入所4-6週後，可再做一
    次評估以做必要之評分修正。每一大項皆有靜態因子與動態
    因子。先以靜態因子分數評分，靜態因子分數總分在60分（
    含）以上為『有繼續施用毒品傾向』；60分以下，與動態因子
    分數相加，如果總分在60分（含）以上，為『有繼續施用毒
    品傾向』」。是被告有無「繼續施用毒品傾向」，係依具體
    個案之臨床實務及相關事證等情綜合判定，有其相當之專業
    依據及標準，且涉及專門醫學，又衡酌強制戒治之目的，係
    為協助施用毒品者戒斷毒品之心癮及身癮所為之一種保安處
    分類型，而該評估標準係將與判斷有無繼續施用傾向之相關
    因素加以列舉及量化，適用於每一位受觀察、勒戒處分之人
    ，具一致性、普遍性、客觀性，以利執法者判定受勒戒人有
    無繼續施用毒品傾向。
四、經查：
  ㈠抗告人於109年間因施用第二級毒品案件，經新北地院以110
    年度毒聲字第40號裁定送觀察、勒戒，抗告人自111年3月28
    日起入法務部○○○○○○○○○○附設勒戒處所執行觀察、勒戒，經
    勒戒處所醫療人員評分結果，其計分狀況如下：
    ⒈前科紀錄與行為表現部分合計為25分：
     ⑴毒品犯罪相關司法紀錄「有，9筆」，每筆5分，總分上限
       為10分，故計為10分；⑵首次毒品犯罪年齡為「21-30歲
       」，計5分；⑶其他犯罪相關紀錄「有，6筆」，每筆2分
       ，總分上限為10分，故計為10分。
    ⒉臨床評估部分合計為41分：
　　　⑴多重毒品濫用為「有，種類：海洛因、安非他命」，計
　　　10分；⑵合法物質濫用為「有，種類：菸」，計2分；⑶使
      用方式為「有注射使用」，計10分；⑷使用年數為「超過1
      年」，計10分；⑸精神疾病共病（含反社會人格）為「疑
      似」，計5分；⑹臨床綜合評估（含病識感、動機、態度、
      就醫意願），評定為「中度」，計4分。
    ⒊社會穩定度部分合計為5分：
　　  ⑴工作：為「全職工作：清潔員」，計0分；⑵家庭：家
　　　人藥物濫用為「無」，計0分；⑶入所後家人是否訪視為
　　　「無」，計5分；⑷出所後是否與家人同住為「是」，計0
　　　分。
  ㈡加總以上3項之靜態因子共57分、動態因子共14分，合計總分
    為71分，綜合判斷為「有繼續施用毒品傾向」，此有法務部
    ○○○○○○○○○○111年4月28日北女所衛字第11161004080號函檢
    附之「有無繼續施用毒品傾向證明書」及「有無繼續施用毒
    品傾向評估標準紀錄表」各1份附卷可稽（見新北檢109年度
    毒偵字第5721號卷第56至58頁）。而上開綜合判斷結果，係
    勒戒處所相關專業知識經驗人士，在抗告人執行觀察、勒戒
    期間，依本職學識就抗告人之前科紀錄與行為表現、臨床評
    估、社會穩定度等因素所為之綜合判斷，具有科學驗證所得
    之結論，自得憑以判斷抗告人有無繼續施用毒品傾向之證明
    。是以法務部○○○○○○○○○○附設勒戒處所確實依據「有無繼續
    施用毒品傾向評估標準評分說明手冊」而為判斷，並非僅單
    憑評估人員之評估即作成抗告人有繼續施用毒品傾向之認定
    ，堪足採認。
　㈢此外，臺灣新北地方檢察署檢察官聲請抗告人施以強制戒治
    案件，新北地院於111年5月13日分案為111年度毒聲字第556
    號案件，旋於同日以最速件製作刑事裁定等情，有卷宗卷皮
    、裁定日期在卷可查，並無抗告人所指之惡意遲滯，抗告人
    此部分所指，認屬無據。
五、綜上所述，本件檢察官之聲請應屬有據，原審依毒品危害防
    制條例第20條第2項後段、第3項規定，裁定抗告人令入戒治
    處所施以強制戒治，其期間為6個月以上，至無繼續強制戒
    治之必要為止，但最長不得逾1年，經核其認事用法，並無
    違誤。抗告人執前開事由提起本件抗告，指摘原裁定不當，
    為無理由，應予駁回。
據上論斷，應依刑事訴訟法第412條，裁定如主文。
中　　華　　民　　國　　111 　年　　5 　　月　　31　　日
              　  刑事第二十三庭審判長法　官  許永煌
　　　　　　　　　　　　　　　　　    法　官  吳定亞
　　　　　　　　　　　　　　　　　    法　官  黃美文
以上正本證明與原本無異。
不得再抗告。
                                　    書記官  彭威翔
中　　華　　民　　國　　111 　年　　5 　　月　　31　　日